臺灣臺中地方法院刑事判決             100年度訴字第1958號
公  訴  人  臺灣臺中地方法院檢察署檢察官
被      告  陳虹雯
上列被告因違反毒品危害防制條例案件，經檢察官提起公訴(100
年度毒偵字第1845號)，被告於本院準備程序進行中就被訴事實
為有罪之陳述，經本院合議庭裁定由受命法官獨任進行簡式審判
程序，判決如下：
    主  文
陳虹雯施用第一級毒品，累犯，處有期徒刑柒月；又施用第二級
毒品，累犯，處有期徒刑月。應執行有期徒刑玖月。
    犯罪事實及理由
一、犯罪事實：
(一)陳虹雯前於民國93年間因施用毒品案件，經本院裁定送觀察
    、勒戒後，認有繼續施用毒品之傾向，再經本院裁定令入戒
    治處所施以強制戒治，嗣因無繼續執行戒治之必要，於94年
    10月12日停止處分出所，並由臺灣臺中地方法院檢察署檢察
    官以94年度戒毒偵字第212號為不起訴處分確定；又於93年
    間因搶奪案件，經臺灣高等法院臺中分院以94年度上訴字第
    136號判處有期徒刑1年2月確定，於95年8月10日假釋交付保
    護管束，嗣經撤銷假釋，應執行殘刑有期徒刑3月又13日；
    再於95年、96年間因施用毒品案件，先後經本院以95年度訴
    字第3871號判處有期徒刑7月確定，嗣經減刑為有期徒刑3月
    又15日確定，及以96年度訴字第1794號判處有期徒刑8月確
    定，並與上開殘刑接續執行，於97年6月6日執行完畢；復於
    99年間因施用毒品案件，經本院以99年度訴字第1811號判處
    有期徒刑6月確定，現正執行中。仍無法戒除毒癮，分別基
    於施用第一級毒品海洛因及第二級毒品甲基安非他命之犯意
    ，於100年1月22日晚間11時許，在其位於臺中市○區○○街
    52巷6號4樓住處內，以將海洛因摻水稀釋後，再以針筒注射
    (未扣案)入人體之方式，施用第一級毒品海洛因1次；又於
    100 年1月2 3日下午2時35分許為警採尿送驗前回溯96小時
    內之某時，在上址，以將甲基安非他命置於空鋁箔包飲料(
    未扣案)內，點火燒烤產生煙霧再以吸管(未扣案)吸食氣體
    之方式，施用第二級毒品甲基安非他命1次。嗣因其另涉犯
    搶奪案件，於100年1月23日上午10時40分許為警在其上址住
    處查獲，同日下午2時35分許經徵得其同意採集其尿液送驗
    ，檢驗結果呈現嗎啡(海洛因進入人體水解後之反應)及甲基
    安非他命陽性反應，始查悉上情。
(二)案經臺中市政府警察局第一分局報請臺灣臺中地方法院檢察
    署檢察官偵查起訴。
二、理由：
(一)本案被告陳虹雯所犯係死刑、無期徒刑、最輕本刑為3年以
    上有期徒刑以外之罪，被告於準備程序中就被訴事實為有罪
    之陳述，經告知簡式審判程序之旨，並聽取公訴人及被告之
    意見後，本院合議庭認為適宜而依刑事訴訟法第273條之1第
    1項規定，裁定由受命法官獨任進行簡式審判程序，且依同
    法第273條之2、第159條第2項之規定，不適用傳聞法則有關
    限制證據能力之相關規定，合先敘明。
(二)據以論罪之證據名稱：
    1.被告陳虹雯於警詢、偵訊及本院審理時之自白。
    2.臺中市政府警察局第一分局委託檢驗尿液代號與真實姓名
      對照表、採集尿液鑑定同意書、中山醫學大學附設醫院檢
      驗科藥物檢測中心尿液檢驗報告各1紙。
    3.臺灣臺中地方法院檢察署刑案資料查註紀錄表、臺灣高等
      法院被告前案紀錄表各1份。
    4.綜上各節相互佐證，被告自白核與事實相符，應堪採信，
      本案事證明確，被告犯行堪以認定，應予依法論科。
(三)論罪與量刑：
    1.按施用第一、二級毒品為犯罪行為，毒品危害防制條例第
      10條定有處罰明文。故施用第一、二級毒品者，依前揭規
      定本應科以刑罰。惟基於刑事政策，對合於一定條件之施
      用者，則依同條例第20條、第23條之規定，施以觀察、勒
      戒及強制戒治之保安處分。又毒品危害防制條例於92年7
      月9日修正公布，自93年1月9日施行，其中第20條、第23
      條將施用毒品之刑事處遇程序，區分為「初犯」及「五年
      內再犯」、「五年後再犯」。依其立法理由之說明：「初
      犯」，經觀察、勒戒或強制戒治後，應為不起訴處分或不
      付審理之裁定；經觀察、勒戒或強制戒治執行完畢釋放後
      ，「五年內再犯」者，因其再犯率甚高，原實施之觀察、
      勒戒及強制戒治既已無法收其實效，爰依法追訴或裁定交
      付審理。至於經觀察、勒戒或強制戒治執行完畢釋放後，
      「五年後再犯」者，前所實施之觀察、勒戒或強制戒治已
      足以遮斷其施用毒品之毒癮，為期自新及協助其斷除毒癮
      ，仍適用「初犯」規定，先經觀察、勒戒或強制戒治之程
      序。從而依修正後之規定，僅限於「初犯」及「五年後再
      犯」2種情形，始應先經觀察、勒戒或強制戒治程序。倘
      被告於五年內已再犯，經依法追訴處罰，縱其第3次(或第
      3次以上)再度施用毒品之時間，在初犯經觀察、勒戒或強
      制戒治執行完畢釋放五年以後，已不合於「五年後再犯」
      之規定，且因已於「五年內再犯」，顯見其再犯率甚高，
      原實施觀察、勒戒或強制戒治，已無法收其實效，即應依
      該條例第10條處罰(最高法院97年度第5次刑事庭會議決議
      參照)。被告陳虹雯前因施用毒品案件，於94年10月12日
      強制戒治執行完畢釋放，已如前述，本次公訴人起訴被告
      施用毒品之犯行係於100年1月22日及同年月23日下午2時3
      5分許為警採尿送驗前回溯96小時內之某時，雖距離前述
      強制戒治執行完畢釋放日已逾5年，然被告於前述強制戒
      治執行完畢釋放日後5年內即曾因犯施用毒品案件，先後
      經本院以95年度訴字第3871號、96年度訴字第1974號、99
      年度訴字第1811號判決分別判處罪刑確定，揆諸前開說明
      ，公訴人就被告本案施用毒品之犯行提起公訴，核無違誤
      ，自應由本院依法判決。
    2.按海洛因為毒品危害防制條例第2條第2項第1款所明定之
      第一級毒品，甲基安非他命為毒品危害防制條例第2條第2
      項第2款所明定之第二級毒品。核被告陳虹雯所為，分別
      係犯毒品危害防制條例第10條第1項之施用第一級毒品罪
      ，及同條第2項之施用第二級毒品罪。被告為供己施用而
      於施用前分別持有第一級毒品、第二級毒品之低度行為，
      分別為其施用之高度行為所吸收，均不另論罪。被告所犯
      施用第一級毒品罪與施用第二級毒品罪2罪間，其犯意各
      別，行為互殊，應予分論併罰。
    3.被告有如犯罪事實欄所載論罪科刑執行情形，有卷附臺灣
      高等法院被告前案紀錄表1份可按，其受有期徒刑執行完
      畢後5年以內再故意犯本案法定刑為有期徒刑之罪，均為
      累犯，應各依刑法第47條第1項規定加重其刑。
    4.按刑法第62條所謂自首，係指行為人在其犯罪未被發覺前
      ，向該管公務員自動申告其犯罪，並表明願受裁判之意思
      表示。而所謂發覺，非以有偵查犯罪職權之公務員確知其
      已犯罪無誤為必要，祇須有確切之根據得為合理之可疑，
      將之列為偵查對象者，即得謂為已發覺。查本案被告係因
      另犯搶奪案件，為警在其上址查獲，被告在警員未發現確
      切之根據得為合理懷疑其有本案施用第一級毒品犯行前 (
      本案並未查扣得任何毒品或供施用毒品之工具)，於警員
      詢問時即主動向警員供述其有施用第一級毒品海洛因，同
      意接受採集其尿液送驗，此據被告於警詢時供明在卷，有
      被告警詢筆錄在卷可參。其進而於本案偵查、審理期間到
      庭接受裁判，符合自首之規定，爰依刑法第62條前段規定
      ，減輕其刑，並依法先加重後減輕之。
    5.爰審酌被告曾因施用毒品經送觀察、勒戒及強制戒治，仍
      未知警惕，再犯本件施用毒品案件，足見其雖經觀察勒戒
      及強制戒治之治療程序，仍未徹底戒除惡習遠離毒害，顯
      未能善體國家設置觀察、勒戒機構，協助毒品施用者戒除
      毒害之良法美意，惟念及施用毒品本質上係戕害自身健康
      之行為，尚未嚴重破壞社會秩序或侵害他人權益，暨其犯
      罪之動機、目的、所生危害等一切情狀，分別量處如主文
      所示之刑，並定其應執行刑。末查，被告施用海洛因所使
      用之注射針筒、施用甲基安非他命所使用之鋁箔包飲料、
      吸管，雖係被告所有之物，然均未扣案，其沒收與否對於
      預防犯罪及公共利益或公共安全之維護，並無絕對影響，
      復非屬違禁物，為免將來執行困難，爰不另為沒收之諭知
      ，附此敘明。
三、應適用之法條：
    依刑事訴訟法第273條之1第1項、第299條第1項前段、第310
    條之2、第454條，毒品危害防制條例第10條第1項、第2項、
    ，刑法第11條前段、第47條第1項、第62條前段、第51條第5
    款，判決如主文。
本案經檢察官陳永豐到庭執行職務。
中    華    民    國   100    年    8     月    25    日
                  刑事第十七庭    法  官  簡芳潔
以上正本證明與原本無異。
如不服本判決應於收受送達後10日內向本院提出上訴書狀，並應
敘述具體理由；其未敘述上訴理由者，應於上訴期間屆滿後20日
內向本院補提理由書（均須按他造當事人之人數附繕本）「切勿
逕送上級法院」。
                                  書記官  余怜儀
中    華    民    國   100    年    8     月    25    日
附錄論罪科刑法條全文：
毒品危害防制條例第10條
施用第一級毒品者，處6月以上5年以下有期徒刑。
施用第二級毒品者，處3年以下有期徒刑。